【裁判字號】    92,訴,446
【裁判日期】    921222
【裁判案由】    誣告
【裁判全文】
臺灣嘉義地方法院刑事判決                          九十二年度訴字第四四六號
    公  訴  人  臺灣嘉義地方法院檢察署
    被      告  乙○○原名林.
    選任辯護人  蔡碧仲律師
                涂愛紳律師
                周欣怡律師
右列被告因誣告案件，經檢察官向臺灣臺南地方法院提起公訴（九十二年度偵字第四
五五六號），臺灣臺南地方法院判決管轄錯誤（九十二年度訴字第七四九號）移
院，經本院裁定進行簡式審判程序，判決如左：
    主  文
乙○○意圖他人受刑事處分，向該管公務員誣告，處有期徒刑壹年。緩刑伍年。緩刑
期內付保護管束。
    事  實
一、乙○○曾於甲○○所營位於臺南市○○區○○路二段一四七號二樓「水玲瓏護膚
    坊」擔任指壓小姐，後於民國九十一年間，與甲○○於臺南市○○區○○路二段
    一二三巷一號共同合資經營「藝品坊」，因欲行退股而要求甲○○償還入股金新
    臺幣（以下同）二十萬元遭拒，而心生不滿，竟意圖甲○○、丁○○、丙○○、
    戊○○、年籍不詳、綽號「阿順」之成年男子及另二名未成年少年等人受刑事處
    分，而於九十二年二月七日十六時十二分許，在嘉義縣警察局水上分局下潭派出
    所（下簡稱下潭派出所），向職司犯罪偵查之警員廖宗山訛稱：甲○○於九十二
    年一月十九日凌晨三時三十分許，將「水玲瓏護膚坊」內編號十號之女子林秀蓮
    誘騙至臺南市秋茂園海邊，由甲○○先持槍向林秀蓮之大腦開槍後，林秀蓮即行
    落海，甲○○見狀，即命丙○○及丁○○下海將林秀蓮撈起，再由丙○○、戊○○及另一年籍不詳之少年對林秀蓮之胸前及雙腳膝蓋再行開槍，而後將林秀蓮之
    屍體置入汽油桶並灌入水泥後，投海滅屍等情，而誣指甲○○、丁○○、丙○○
    、戊○○、年籍不詳、綽號為「阿順」之成年男子及另二名姓名年籍不詳之未成
    年少年等七人共犯殺人罪及違反槍砲彈藥刀械管制條例，致甲○○等七人有受刑
    事處分之危險，嗣經警方深入追查，均查無林秀蓮之人，並發覺乙○○所述之案
    發經過先後多所歧異，始知上情。
二、案經甲○○、丁○○、丙○○及戊○○訴由臺南市警察局移請臺灣臺南地方法院
    檢察署檢察官偵查起訴。
    理  由
一、訊據被告乙○○對於右揭犯行坦承不諱（見本院卷第八十四頁），核與告訴人甲○○、丁○○、丙○○及戊○○指述相符（見九十二年偵字第四五五六號卷第二
    十二至三十六頁、第五十九、六十頁、九十二年他字第二五七號卷第二十五、二
    十六、第三十頁），而被告乙○○確曾於九十二年二月七日十六時十二分許，在
    下潭派出所向警員廖宗山指稱甲○○、丁○○、丙○○及戊○○於九十二年一月
    十九日凌晨三時三十分許，在臺南市秋茂園海邊槍殺大陸女子林秀蓮之事實，有
    筆錄一份附於九十二年偵字第四五五六號卷第四至六頁可參，且經警方持臺灣臺
    南地方法院核發之搜索票前往臺南市○○路○段一二三巷一號一至四樓「藝品坊
    」及臺南市○○區○○路二段一四七號二、三、四、五樓「水玲瓏護膚坊」搜索
    ，均查無被告所指稱甲○○持有之槍械，此有搜索票影本二紙、搜索筆錄、臺南
    市警察局扣押物品收據／無應扣押之物品證明書各二份附於警卷第一至八頁可參
    、且證人即於「水玲瓏護膚坊」工作之張信英、林美惠均於臺灣臺南地方法院調
    查時均證稱「水玲瓏護膚坊」內並無編號十號之大陸籍女子林秀蓮（見臺灣臺南
    地方法院卷第十五至十八頁），而被告於九十二年二月七日主動向警方誣告甲○○等人涉犯殺人等罪後，於同月十四日及同三月十二日復行接受警方之詢問及於
    臺灣臺南地方法院調查時，先後供述有如附表所示之歧異，更足顯見被告向警方
    陳述林秀蓮遭殺害之事實，應屬虛構，且應無「林秀蓮」此名女子之存在，否則
    被告對於與林秀蓮結識之經過及林秀蓮之資料（詳見附表），豈有為相距甚大陳
    述之理？再者，本院依被告之供述（詳參附表編號八）向和信電訊股份有限公司
    查詢以被告名義申辦之易付卡行動電話門號，亦查無最後三碼為四八四之門號，
    此有和信電訊股份有限公司函一紙附於本院卷第六十一、六十二頁可參，而被告
    向警方誣指甲○○等人涉犯殺人罪及違反槍砲彈藥刀械管制條例，確實使檢警發
    動偵查手段，進行搜索、監聽之行動，使被告甲○○等四人有受刑事處分之危險
    ，綜上證據，足資認定被告之自白應與事實相符，堪以採信。
二、按刑法第一百七十一條所謂未指定犯人而誣告，係指未以明示或默示之方法，可
    以使人推知犯人為何人也，苟其申告可資使人推定犯人為某特定之人者，則為普
    通誣告罪。指定犯人之形式，原無一定，凡意圖使特定之人受刑事處分，而顯已
    有所表明，俾人因其誣告，立足知其所意圖受刑事處分者為何人時，即可謂已有
    指定，必無此情形始與「未指定犯人」相當（最高法院民國二十七年滬上字第三
    八號判例可資參照）。是刑法第一百六十九條之誣告罪，其所誣告人之姓名，並
    非必須指明，如對於客觀上可得特定之人而為誣告，即與該條所載誣告他人之要
    件相符。是被告乙○○雖未陳明「阿順」及另二名少年之真實姓名，惟其已明確
    指稱「阿順」年約二十餘歲、矮狀、平頭，另二名少年共犯、特徵分為頭髮很短
    、不滿二十歲、剛當完兵回來沒多久、瘦；長髮染成鬃色，一六三公分高、中等
    身材、臉有青春痘，應屬客觀可得特定之人，核其所為，其誣告甲○○、丁○○
    、丙○○及戊○○、阿順及另二名少年涉犯殺人罪及違反槍砲彈藥刀械管制條例
    ，係犯刑法第一百六十九條第一項誣告罪。被告雖以一誣告行為誣指七人犯罪，
    亦僅成立一誣告罪（詳參最高法院十八年上字第三三號、十九年上字第三八一號
    、四十九年台上字第八八三號判例及二十五年十二月二十二日民刑庭會議決議）
    ，公訴人雖未就被告誣告「阿順」及另二名少年之犯行起訴，惟此部分與公訴人
    起訴且經本院判決有罪部分，有實質上一罪之關係，本院自得併予審理，附此敘
    明。另按，刑法第一百六十九條第一項之誣告罪，於行為人以虛偽之申告達到於
    該管公務員時，即為成立，性質上屬即成犯之一種，被告於九十二年二月七日十
    六時十二分許向警員廖宗山告發甲○○等人涉犯殺人及違反槍砲彈藥管制條例案
    件，應即成立誣告罪，其嗣後雖於同月十四日接受警方詢問，對於戊○○之身分
    加以確認，並未虛構其他事實為申告，僅就同一虛偽申告為補充陳述者，仍不影
    響其誣告罪之既遂犯行；此項行為，與在同一機會接觸而為同一性質，且有密接
    不斷絕關係之接續犯，或以一個行為持續的侵害一個法益之繼續犯行為均屬有間
    （最高法院八十一年臺非字第三十五號判決參照），起訴書犯罪事實記載「乙○○：：意圖使前述四人受刑事處分，分別民國九十二年二月七日、二月十四日向
    嘉義縣警察局水上分局下潭派出所誣指：：」，似認被告應接續於九十二年二月
    七日及二月四日犯誣告罪，應屬誤會，併予敘明。爰審酌被告並無何前科紀錄之
    品行、素行、犯罪動機乃因與甲○○有債務糾紛、犯罪目的乃為陷甲○○於罪，
    竟牽連丁○○、戊○○、丙○○等人，為使警方展開刑事偵查，甚而故弄玄虛，
    以林秀蓮附身於自己之方式打電話予警方等手段、犯後坦承犯行，惟未與告訴人
    和解等一切情狀，量處如主文所示之刑，以資懲儆。另查，被告前未曾受有期徒
    刑以上刑之宣告，此有臺灣高等法院被告全國前案紀錄表一紙附於本院卷第九頁
    可參，犯後已坦承犯行，深具悔意，經此偵審程序，當知所警惕而認無再犯之虞
    ，本院認所宣告之刑以暫不執行為適當，併宣告緩刑五年，並於緩刑期內付保護
    管束，以觀後效。
據上論斷，應依刑事訴訟法第二百七十三條之一、第二百九十九條第一項前段，刑法
第一百六十九條第一項、第七十四條第一款、第九十三條第一項，判決如主文。
本案經檢察官李文和到庭執行職務
中      華      民      國    九十二    年    十二      月    二十二    日
                                      臺灣嘉義地方法院刑事第四庭
                                          法  官   康  存  真
右正本證明與原本無異。
如不服本判決，應於判決送達後十日內向本院提出上訴狀( 應附繕本 )。告訴人或被
害人如對於本判決不服者，應具備理由請求檢察官上訴，其上訴期間之計算係以檢察
官收受判決正本之日期為準。
中      華      民      國    九十二    年    十二   月    二十二    日
                                          書記官   林  美  芳
中華民國刑法第一百六十九條
(誣告罪)
意圖他人受刑事或懲戒處分，向該管公務員誣告者，處七年以下有期徒刑
。
意圖他人受刑事或懲戒處分，而偽造、變造證據，或使用偽造、變造之證
據者，亦同。
附表：
┌───┬────────────────────────────────┐
│編號  │歧異處                                                          │
├───┼────────┬───────────┬───────────┤
│１    │案發當日在場之  │甲○○、丙○○、黃永  │ 甲○○、丁○○、阿順 │
│      │共犯            │福、戊○○及阿順及一  │ 及另三名年輕人       │
│      │                │少年及一未成年少      │（偵卷第十四頁背面）  │
│      │                │（偵卷第四、五頁）    │                      │
├───┼────────┼───────────┼───────────┤
│２    │下海撈阿蓮之人  │甲○○又命令丙○○、  │ 就有二個（小郭和不知 │
│      │                │丁○○一起下海將阿蓮  │ 名年輕人）跳入水中， │
│      │                │撈起                  │ 將阿蓮抬上堤坊       │
│      │                │（偵卷第四頁背面）    │ （偵卷第十四頁背面） │
├───┼────────┼───────────┼───────────┤
│３    │將阿蓮接上岸人  │甲○○與慶璋將阿蓮接  │ 同上                 │
│      │                │上岸                  │                      │
│      │                │（偵卷第五頁）        │                      │
├───┼────────┼───────────┼───────────┤
│４    │要求保密之時間  │事後甲○○就先載我回  │ 沒想到大哥（甲○○） │
│      │、恐嚇之詞、方  │水玲瓏，並要求我將被  │ 亦持槍抵住我的頭部說 │
│      │式              │血沾到的衣服燒掉，並  │ 闊嘴（我本人綽號）你 │
│      │                │說如果我出賣他的話要  │ 要不要補一槍還是要走 │
│      │                │殺我全家              │ 阿蓮的路，不然你走出 │
│      │                │（偵卷第五頁）  │ 水玲瓏的門，就是要出 │
│      │                │                      │ 賣我，你難道可保證不 │
│      │                │                      │ 會出賣我：：在我離開 │
│      │                │                      │ 水玲瓏，甲○○又二、 │
│      │                │                      │ 三次叫我不可報案，如 │
│      │                │                      │ 果報案的話，說出我也 │
│      │                │                      │ 是凶嫌之一           │
│      │                │                      │ （偵卷第十五頁）     │
├───┼────────┼───────────┼───────────┤
│５    │向阿蓮膝蓋開槍  │慶璋及一少年往阿蓮雙  │ 我沒辦法，怕他對我開 │
│      │之人            │腳膝蓋各補一槍        │ 槍，不曉得何人拿一把 │
│      │                │（偵卷第五頁）        │ 槍給我，我就朝阿蓮膝 │
│      │                │                      │ 蓋附近開了一槍就因害 │
│      │                │                      │ 怕昏倒過去：：       │
│      │                │                      │ （偵卷第十五頁）     │
├───┼────────┼───────────┼───────────┤
│６    │是否有昏倒      │偵卷第四、五頁之陳述  │ 同上                 │
│      │                │均未有自己昏倒之陳述  │                      │
│      │                │                      │                      │
├───┼────────┼───────────┼───────────┤
│７    │林秀蓮之綽號    │她叫我叫她「阿蓮」    │ 她在水玲瓏綽號大奶媽 │
│      │                │（偵卷第六頁）        │ （偵卷第十三頁）     │
│      │                │                      │ 我都叫他梅子         │
├───┼────────┼───────────┼───────────┤
│８    │林秀蓮使用電    │我沒有林秀蓮之電      │ 他都持以我名義林玉英 │
│      │話之來源        │話                    │ 申辦之和信電信易付卡 │
│      │                │ 偵卷第八頁）         │ 使用，我只有一些印象 │
│      │                │                      │ 後三碼為484          │
│      │                │                      │ （偵卷第十五頁背面） │
├───┼────────┼───────────┼───────────┤
│９    │關於與林秀蓮    │我自在日本就認識      │ 我和他認識半年左右   │
│      │認識經過        │他，和他同在日本      │ 他是偷渡的           │
│      │                │同事三年，我返臺      │  （臺南地方法院卷    │
│      │                │後在九十一年五月      │ 第八頁）             │
│      │                │間到水玲瓏工作，      │                      │
│      │                │林秀蓮是早我到水      │                      │
│      │                │玲瓏工作::            │                      │
│      │                │ 偵卷第十三頁背面）   │                      │
└───┴────────┴───────────┴───────────┘

司法院資訊處製作；財團法人民間司法改革基金會備份。
